臺灣臺中地方法院民事判決              99年度訴字第2263號
原      告  林秀苗
訴訟代理人  詹漢山律師
複 代理 人  謝英吉律師
            張敦達
被      告  王清林
訴訟代理人  羅美娟
上當事人間請求損害賠償事件，本院於民國100年8月4日言詞辯
論終結，判決如下：
    主    文
被告應給付原告新臺幣貳拾伍萬玖仟玖佰伍拾元，及自民國九
十九年七月二十日起至清償日止，按年息百分之五計算之利息。
原告其餘之訴駁回。
訴訟費用由被告負擔十分之三，餘由原告負擔。
本判決於原告以新臺幣捌萬陸仟陸佰伍拾壹元供擔保後，得假執
行。
原告其餘假執行聲請駁回。
    事實及理由
甲、程序方面：
壹、本件原告起訴之聲明原求為「被告應給付原告新臺幣（下同
    ）4,255,879元，及自起訴狀繕本送達翌日起至清償日止，
    按週年利率百分之5計算之利息」之判決，嗣於訴狀送達被
    告後，原告之訴訟代理人於民國100年5月12日言詞辯論期日
    當庭變更上開聲明為「被告應給付原告4,266,622元，及自
    起訴狀繕本送達翌日起至清償日止，按週年利率百分之5計
    算之利息」，核係擴張其應受判決事項之聲明，與民事訴訟
    法第255條第1項第3款之規定並無不符，自為法之所許，合
    先敘明。
乙、實體方面：
壹、原告主張：
一、被告於98年10月26日13時許至15時許間，在臺中市和平區公
    所（改制前之臺中縣和平鄉公所）前之餐廳內，飲用啤酒後
    ，本應注意飲用酒類後其吐氣所含酒精濃度若已超過每公升
    0.25毫克以上，不得駕車，且汽車行駛時，駕駛人應注意車
    前狀況及兩車併行之間隔，並隨時採取必要之安全措施，竟
    仍於飲酒後，駕駛車牌號碼3162-ND號自小客車，自上址出
    發，欲駕駛返回臺中市區。嗣於同日15時55分許，被告駕駛
    上開車輛直行行駛於臺中市○○區○○路422號對面之外側
    快車道，適有原告騎乘車牌號碼MX9-890號重型機車正直行
    行駛於被告右前方之同路段慢車道上，被告竟疏未注意車前
    狀況及兩車併行之間隔，仍繼續行駛於原車道，且駕駛至與
    原告所騎乘之上開機車併行，致被告上開自小客車之右後車
    門與原告上開重型機車左後視鏡發生擦撞，原告人車倒地，
    受有頭部外傷併顱內出血、左側鎖骨骨折、左側動眼神經損
    傷併眼瞼下垂等傷害。被告經警測得呼氣中酒精濃度測試值
    為每公升0.27毫克【推估其於同日15時許飲用酒類後駕車上
    路當時之呼氣中酒精濃度約為每公升0.3956毫克；計算公式
    為：0.0628mg/L×2（小時）＋0. 27mg/L＝0.3956】。本件
    被告酒後駕車肇事之事實，除有偵卷內之道路交通事故現場
    圖、道路交通事故調查報告表、現場照片、酒精濃度測試單
    、舉發違反道路交通管理事件通知單、財團法人佛教慈濟醫
    院臺中分院診斷證明書等資料可稽，被告亦供承：車禍主要
    發生原因是因為沒有保持安全距離等語，而按汽車駕駛人飲
    酒後其吐氣所含酒精成分超過每公升0.25毫克以上者不得駕
    車；又汽車行駛時，駕駛人應注意車前狀況及兩車併行之間
    隔，隨時採取必要之安全措施。道路交通安全規則第114條
    第2款、第94條第3項，被告駕車自應注意上述道路交通安全
    之注意義務，而依當時情形又非不能注意，竟疏不注意而於
    飲酒後吐氣所含酒精成分達每公升0.25毫克以上而駕車，且
    於駕車超越右前方慢車道機車時，未注意車況及間隔，以致
    肇事，顯然具有過失，且被告之過失行為與原告所受傷害間
    ，具有相當因果關係，且原告並無過失。被告上開過失傷害
    犯行業經刑事判決，原告依法自得請求被告負侵權行為損害
    賠償責任。爰依民法第184條第1項前段及第2項、第191條之
    2、第193條第1項及第195條第1項之規定，於被告被訴過失
    傷害等刑事訴訟程序附帶提起本件民事訴訟，並請求被告賠
    償如下之費用：
（一）醫療費用部分：原告因車禍而受傷後，均持續至慈濟綜合
      醫院臺中分院接受追蹤治療，及至賢德醫院及國軍臺中總
      醫院接受檢查與治療，已花費75,535元。
（二）看護費用之損害：原告車禍受傷後，有頭部外傷併顱內出
      血、肺炎併呼吸衰竭、左側動眼神經損傷併眼瞼下垂、尿
      路感染、左側鎖骨骨折等傷害，且上開傷害為永久性傷害
      ，出院後需他人照顧日常生活至少1年，原告於99年2月24
      日門診追蹤，頭部外傷之後遺症仍然明顯併智力退化，須
      繼續門診追蹤並需智力測驗評估智商，嗣經慈濟綜合醫院
      臺中分院診察，亦認原告因其他器質性腦徵候群、其他及
      未明示性質之顱內受傷、其他失眠、眩暈等原因，呈現退
      化，衝動控制不佳，自我照顧需家人協助，於99年2月26
      日心理衡鑑結果，魏氏智力測驗，目前智力程度落後於輕
      度，智能力不足範圍55至69之間，由於其視力因車禍受損
      ，而可能影響其非語文（或作業）智商的表現而拉低智力
      水準表現。CASI：58/100.MMSE=19/30，結果：個案在記
      憶力、定向力及視空間能力上有明顯之損傷，且原告經診
      斷因左眼球挫傷併動眼神經損傷及眼瞼下垂，目前視力右
      眼零點貳，無法矯正，左眼視力零點貳，無法矯正，是以
      原告日常生活必須仰賴他人看護，目前已支出看護費用
      8萬元，衡以原告日後必需每月支出看護費用36,000元，
      而受看護期間以3年計算，則原告得請求之看護費為1,296
      ,000 元【其計算式為：36,000（元/月）×12（月）×3=
      1,296,000】。為此，原告請求之看護費用合計為1,376,
      000元（其計算式為：80,000+1,296,000=1,376,000）。
（三）機車損害：原告騎乘之MX9-890號機車因本件車禍支出修
      復費用9,900元。
（四）增加生活上支出之損害：原告因持續就醫，委由配偶陳杰
      璿開車前往慈濟綜合醫院臺中分院診療，因而支出停車費
      迄今已1,890元及加油費15,164元，另原告因車禍受傷需
      要，而購買尿片、濕巾、保健食品而支出6,888元，以上
      合計支出23,942元。
（五）喪失勞動能力之損害：原告因本件車禍而無法再工作，衡
      以原告係44年5月18日出生，車禍發生時為54歲，距勞動
      基準法強制退休之年齡65歲尚有11年，以每月基本工資
      17,280元計算，每年原本得賺取之工資為207,360元，以
      年別單利5﹪複式霍夫曼係數扣除中間利息計算，原告所
      受無法工作之損害為1,781,245元（其計算式為：207,360
      ×8.00000000=1,781,245，元以下四捨五入）
（六）精神慰撫金：被告因駕車疏失，致原告受有頭部外傷併顱
      內出血、肺炎併呼吸衰竭、左側動眼神經損傷併眼瞼下垂
      、尿路感染、左側鎖骨骨折等傷害，且為永久性傷害，出
      院後需他人照顧日常生活至少1年，且原告頭部外傷之後
      遺症仍然明顯併智力退化，嗣經醫院診察亦認原告因其他
      器質性腦徵候群、其他及未明示性質之顱內受傷、其他失
      眠、眩暈等原因，呈現退化，衝動控制不佳，自我照顧需
      家人協助，智力測驗結果亦顯示原告在記憶力、定向力及
      視空間能力上有明顯之損傷，所受傷害不輕。蓋原告之學
      歷為小學畢業，於本件車禍前係自營大腸麵線小吃攤生意
      ，然車禍後日常生活無法自理，必須仰賴他人照顧，常以
      淚洗面，原本和樂之家庭亦因此而破碎，原告所受之傷害
      及精神上之痛苦極大，衡以車禍發生迄今，被告對於原告
      所受傷害均未曾聞問，不僅未賠償原告分文，更遑論與原
      告達成和解，犯後態度實屬惡劣，則原告請求被告賠償精
      神慰撫金100萬元，亦屬合理適當。
二、原告對被告抗辯所為陳述：
（一）鑑定意見固另以兩車發生衝突點係在外側快車道上，而研
      議肇事前原告機車有偏左（變換車道）駛入外車道情形，
      然睽諸本件道路交通事故現場圖之「兩車發生衝突點」已
      載明「1車稱」即該衝突點是根據被告片面之詞製作；且
      原告於98年12月15日警詢時已稱：警方所繪製之現場圖沒
      有請伊簽名捺印，因為伊當時車禍在醫院救護中所以沒有
      簽名捺印等語，足見本件車禍現場圖所記載之兩車衝突點
      ，顯純屬被告片面之詞，不得作為認定事實之依據，鑑定
      及覆議之意見未予究明，即率以該車禍現場圖之記載，遽
      為不利於原告之認定，有所違誤。況縱以兩車重圖點在外
      側車道上，亦有可能是原告騎機車直行之際，遭被告之汽
      車超越而擦撞倒地，並不必然係原告有偏左駛入外側車道
      之情形；衡以原告於鑑定委員會說明時已稱：伊係直行被
      被告酒駕偏離車道來撞伊機車等語，而陳述其發生車禍時
      係騎機車直行，並無偏左（變換車道）駛入外車道之情形
      ；參以被告於98年10月27日偵訊時供稱：「（車禍如何發
      生？）車禍發生前，對方在我汽車右前方，在我汽車超越
      他機車時擦撞到對方，我當時是開在外側快車道，旁邊還
      有機車道，對方是騎在機車道上。」等語，於99年1月7日
      偵訊時復供稱：「我有看到被害人在我的右前方，我們是
      平行的走；」等語，而自承本件車禍係因伊駕駛汽車超越
      原告之機車始與原告機車發生擦撞，且車禍發生時原告係
      騎在機車道上，與其係平行，並未有任何「偏左」駛入外
      車道之事實。再觀以警卷第31頁照片所示，被告汽車於肇
      事後，車頭已經左轉等情，可證車禍發生前顯係被告開車
      因打算左轉，而由外側車道超越原告機車始相互發生擦撞
      ，鑑定分析意見對於上開被告之自白及被告汽車行進方向
      均疏而未見，即遽認本件車禍係原告駕駛機車由慢車道偏
      左駛入外車道時未讓直行車先行為肇事主因，顯有違誤。
（二）至於被告所提之照片，並無法證明原告係如其所稱每日傍
      晚五點開始推著孫子沿街散步至少1個小時。實則，原告
      因本件車禍造成頭部外傷併顱內出血、左側動眼神經損傷
      併眼驗下垂、左側鎖骨骨折等傷害，經慈濟醫院診斷因頭
      部外傷併智力退化及視力受損僅剩0，2，無法矯正，且行
      動甚為不便，不僅原來經營的小吃攤生意被迫放棄，平日
      更幾乎沒有外出，被告所拍攝之照片，係該日原告家中無
      人照顧孫子，且孫子吵著要外出，原告在實在沒有辦法之
      情況下，始冒著看不見路況及行動不便之危險，推著孫子
      外出短暫散步後即回家，並非如被告所稱在外散步至少1
      小時云云，且原告除該1、2次以外，並無在其他時間帶著
      孫子外出習慣，亦無被告所稱原告每日推著孫子沿街散步
      之事實，若有，被告自可提出其每日拍得之照片為證，且
      原告散步時並無與人寒暄，散步過程中亦僅能稍微依賴聽
      覺來注意安全，被告以其照片中原告對於聲音之回應及與
      陌生路人擦身而過，即不實指稱原告可以回頭看路況、能
      與熟識之人寒暄，並無可採。
三、聲明：（一）被告應給付原告4,266,622元，及自起訴狀繕
    本送達翌日起至清償日止，按週年利率百分之5計算之利息
    。（二）願供擔保，請准宣告假執行。
貳、被告則以：
一、原告提及本件車禍現場圖所記載之兩車衝突點並無原告簽名
    捺印，純屬被告片面之詞，不得作認定事實之依據云云，惟
    根據臺中市政府警察局第五分局警員林嘉宏於98年12月15日
    在臺中慈濟醫院12510病房詢問原告之筆錄；「（請你詳述
    車禍發生時的情形？）我不知道當時車禍發生的情形。」、
    「（車禍發生前，你有無看見對方來車？）我沒有看到對方
    的來車。」、「（你對警方所繪製的現場圖及所拍攝之照片
    有無意見？該現場圖有無請你簽名捺印？）沒有意見。沒有
    。」、「（為何現場圖沒有請你簽名捺印？）因當時車禍，
    我在醫院救護中，所以沒有簽名捺印。」由上揭所示，原告
    所稱現場圖未經其簽名，不得作為認定事實之依據，純為原
    告推卸之詞，且道路交通事故現場圖之製作，皆依員警現場
    測繪及蒐證而得，絕非僅憑被告片面之詞所製作，復本件車
    禍亦經臺灣省臺中市區車輛行車事故鑑定委員會及臺灣省車
    輛行車事故覆議鑑定委員會之鑑定分析意見，並刑事庭之審
    理結果，一致認為係原告由機車道偏左駛入外側快車道上，
    是肇事主因，惟認為被告有應注意車前狀況並於併行時需注
    意雙方問隔，俾便隨時採取閃避或煞車等必要之安全措施。
    然關於「未注意車前狀況」部分，本件車禍係因原告之機車
    偏左駛入快車道所致，觀之一般駕駛人正常駕駛，雙眼必正
    視前方，被告對於側邊之突發狀況理應無法注意，且本件原
    告由側面擦撞且擦撞點在被告駕駛座之後，被告理應非後車
    超越前車時不注意而發生，若被告為後車應是車頭撞及機車
    ，絕非是側邊擦撞。另就「未注意兩車併行之間隔」此部分
    ，依警方繪製之現場圖可知，刮地痕距外快車道右邊線0.8
    米，表示被告與原告會車時至少保持0.8公尺之間隔，超出
    交通安全管理規則規定之0.5公尺甚多，車道寬為三米，扣
    除被告車子寬度為1.705 米、後視鏡0.25米，車子左側只剩
    0.245米，豈可謂未注意兩車併行之間隔。是，本件尚難認
    被告有何過失，法院當得減輕被告之賠償金額，或免除之。
二、又，原告反駁被告提出其外出推孫子散步之照片及影片，並
    以前詞為辯，稱其散步時並無與人寒暄、散步過程中亦僅能
    稍微依賴聽覺來注意，惟被告所拍攝之照片，係每次跟隨原
    告行走之路線所拍攝，其約在傍晚5-6點都會推著孫子外出
    ，被告早已於100年7月初赴原告家附近等候，皆見其傍晚會
    推著孫子外出，但因只用手機拍攝，效果不佳，故未保存照
    片，後以其他攝影器材，才在100年7月20日、同年月21日、
    同年月29日，又拍到其外出之照片，絕非如原告所稱僅該日
    家中無人照顧孫子，且原告既稱其生活無法自理，為何家中
    會無人照顧原告及其孫子，豈非更不合常理? 且原告主張其
    原來經營的小吃攤生意被迫放棄，實則該小吃攤仍持續營業
    。另所稱散步過程中亦僅能稍微依賴聽覺來注意安全，但依
    被告所拍攝之資料中，其步伐與正常人一樣完全無行動遲緩
    之狀況，若如其所言，那依賴聽覺的人推著二個年幼孫子，
    在車水馬龍之大馬路上散步，豈不令人更加擔憂，家人竟可
    以如此放心？由此，在在顯示原告所稱皆不合常理。
三、針對原告請求賠償之項目及金額，爭執與不爭執事項分列如
    下：
（一）醫療費用部分：原告本僅提出71,052元，原告嗣又增加4,
      483元，其中100年3月5日及同年4月4日赴國軍臺中總醫院
      就診醫療費用金額600元，其科別是急診內科，該費用應
      與本事件無關，其餘則不爭執。
（二）看護費用之損害：80,000元以內不爭執，其餘被告認不合
      理亦不需要，因原告確實已能自理生活，且如被告前所提
      出之陳述及證據可知，原告亦能照顧年幼之孫子。
（三）機車損害：被告認不合理亦不需要，依臺中市○○○道路
      交通事故照片黏貼記錄表中所呈現該機車並未有重大之損
      壞，且機車修理費達9,900元已屬不合常情。
（四）增加生活上支出之損害：原告提出金額17,682元，然嗣後
      又增加6,260元，被告認為購買尿布及保健食品3,770元之
      部分應不需要，其他則不爭執。
（五）喪失勞動能力之損害：原告提出金額1,781,245元，被告
      認不合理亦不需要，因原告確實已能自理生活且能照顧年
      幼之孫子，並未喪失勞動能力。
（六）精神慰撫金：原告稱「其受傷後日常生活無法自理，必須
      仰賴他人照顧，日日以淚洗面，原本和樂之家庭亦因此而
      破碎，原告所受之傷害及精神上之痛苦極大，衡以車禍發
      生迄今，被告對於原告所受傷害均未曾聞問，不僅未賠償
      原告分文，更遑論與原告達成和解，犯後態度實屬惡劣，
      則原告請求被告賠償精神慰撫金100萬元」云云，惟經被
      告實際查證後發現原告生活可以自理，生活跟往常一樣，
      並未因此家庭破碎。且被告自發生車禍時即98年10月26日
      受傷住進加護病房至98年11月11日轉進普通病房間，每日
      皆赴醫院探視，而原告病況轉好住進普通病房後，每週亦
      探視一、二次，直到98年12月21日出院為止，甚至原告於
      復健科做復健時，原告亦陪同其復健，這些過程被告雖未
      能舉證，但其家人及看護應甚為清楚，絕非如原告所言，
      未曾聞問。另原告稱被告未與其達成和解，其實被告曾與
      保險公司理賠員親赴原告家中討論細節，惟原告要求理賠
      金額為350萬元，卻不願提出醫療單據及其他證明文件，
      以致無法申請保險理賠，事後被告不斷透過電話懇求其提
      出證明，皆遭原告拒絕，只好申請調解委員會調解，但經
      多次調解，原告依然不願提出證明，以致調解不成立。最
      後透過刑事簡易庭，要求其提供證明單據，原告才提出單
      據，被告便再次向北屯區調解委員會申請調解，惟因原告
      不願出席以致調解不成立，皆非被告不願與其和解。
四、聲明：原告之訴駁回。
參、本件不爭執事項：
一、本件於98年10月26日下午3時55分被告駕駛3162─ＮＤ於北
    屯區○○路422號對面車道與原告騎乘ＭＸ9─890機車擦撞
    至原告受有頭部外傷並顱內出血、左側鎖骨骨折、左測定眼
    神經損傷，眼瞼下垂等傷害於同日下午五時被告酒後濃度為
    每公升零點二七毫克。
二、醫藥費用金額在71,520元之範圍內，看護費用在8萬元範圍
    內、增加生活上支出費用17,682元範圍內，不爭執。
三、事發後迄今被告已經給付135,000元給原告。
肆、法院之判斷：
一、本件原告主張：被告於98年10月26日13時許至15時許間，在
    臺中市和平區公所（改制前之臺中縣和平鄉公所）前之餐廳
    內，飲用啤酒後，仍駕駛車牌號碼3162-ND號自小客車，自
    上址出發，欲駕駛返回臺中市區。嗣於同日15時55分許，被
    告駕駛上開車輛直行行駛於臺中市○○區○○路422號對面
    之外側快車道，適有原告騎乘車牌號碼MX9-890號重型機車
    正直行行駛於被告右前方之同路段慢車道上，兩車發生擦撞
    ，原告人車倒地，受有頭部外傷併顱內出血、左側鎖骨骨折
    、左側動眼神經損傷併眼瞼下垂等傷害。被告經警測得呼氣
    中酒精濃度測試值為每公升0.27毫克等情，刑事部份並經本
    院99年度中交簡上字第828號對被告以過失傷害罪判處有期
    徒刑二月，如易科罰金，以新臺幣一千元折算一日。緩刑三
    年，並應如本院九十九年度訴字第二二六三號損害賠償事件
    （即本件）之民事確定判決所判定之賠償金額以外，另於該
    件刑事判決確定後二個月內，給付原告新臺幣五萬元等情，
    業據原告提出診斷證明書，並經本院調閱本院99年度中交簡
    上字第828號刑事卷審閱無核，自堪信為真實。被告之行為
    不法侵害原告之身體，既經認定，自應負賠償責任。
二、因故意或過失，不法侵害他人之權利者，負損害賠償責任。
    又按不法侵害他人之身體或健康者，對於被害人因此喪失或
    減少勞動能力或增加生活上之需要時，應負損害賠償責任。
    復按不法侵害他人之身體、健康、名譽、自由、信用、隱私
    、貞操，或不法侵害其他人格法益而情節重大者，被害人雖
    非財產上之損害，亦得請求賠償相當之金額。其名譽被侵害
    者，並得請求回復名譽之適當處分。民法第184條第1項前
    段、第193條、第195條第1項定有明文。本件被告不法侵害
    原告之身體，既經認定，則被告對於原告因而所受之損害，
    自應負賠償責任。
三、被告就兩車發生擦撞及被告酒後駕車乙節固不爭執，惟就本
    件事發之原因兩造之過失比例及原告損害賠償之範圍，有如
    上之爭執，是以，本件爭點乃在於：（一）兩造過失比例？
    （二）醫療費用新增之4483元是否有理由？（三）生活上支
    出新增之6,260元是否有理由？（四）機車損害9,900元是否
    過高？（五）看護費用80,000元以下部分是否有理由？（六
    ）慰撫金之金額？（七）勞動能力減損比例？本院判斷如下
    ：
（一）醫療費用部份：
  １、本件原告請求之醫療費用，其中就71,052元部分，業據被
      告不爭執，自堪採信。
  ２、至於另追加之醫療費用4,483元部分，有原告提出之醫療
      費用單據共16紙為證，且本院觀上揭醫療費用單據之項目
      ，係中醫科、骨科、眼科、身心醫學科、胸腔科、急診內
      科等，與原告所受傷害部位大致相符，被告質疑為何100
      年3月5日、4月4日部分係「急診內科」，固非無據，但因
      無其他證據可為反證推翻，故就新增加之醫療費用4,483
      元（即原證十六醫療費用單據），應認有理由，應予准許
      。
（二）看護費用部分：
  １、兩造就看護費用8萬元以內為不爭執事項，且有卷附上和
      病患勞務社出具之領據，堪以認定。
  ２、另就看護費用8萬元以上部分，卷內因無相關領據，難以
      認定有此項支出，而由被告所提出之照片，確實原告目前
      已能正常行走，有卷附照片可參（本院卷第94-98頁），
      故就超過8萬元部分，因原告未能證明實際支出，又未能
      證明有支出之必要性，故亦予駁回。
（三）機車損害部分：就機車損害部分，原告僅提出乙紙免用統
      一發票收據，且品名載「機車修理零件」，故就該項目之
      金額，是否確實支出，容有疑義。且修理零件之項目及個
      別價格，復未提及，本院難以認定與被告之侵權行為有關
      ，此部分亦無理由，應予駁回。
（四）生活上支出新增部分：
  １、就生活上支出新增費用部分，共計為停車費100元，及加
      油費2,390元及購買尿片、溼巾及保健食品共3,770元。其
      中，就停車費部分，原告共提出五紙發票，經對照時間及
      停車位子，確實係就醫之慈濟醫院停車場，且就醫時間亦
      與前揭醫療費用單據上所載時間相同，自堪信為真實。
  ２、另就加油費2,390元部分，被告亦不爭執，且有卷附三紙
      加油站之統一發票，故此部分亦應准許。
  ３、另就購買尿布、溼巾及保健食品部分，原告所提出之二紙
      杏一醫療用品之統一發票，並不能證明所購買之物品，遑
      論物品與傷害間之必要性；另就保健食品部分，原告所提
      之送貨單及統一發票，固得證明有此項支出，但此項支出
      原告並未進一步舉證與其傷害有因果關係及必要性之相關
      醫療院所所開立之證明，難認有其必要性，應予駁回。
  ４、故就生活上支出部分，除其中176,282元，經兩造列為不
      爭執事項外，就新增部分，本院認由原告所提證據，僅能
      證明100元停車費及2,390元加油費部分之必要性，其餘舉
      證顯有不足，均以駁回，故就178,772元部分（計算式為
      ：176,282元+100元+2,390元=178,772元），為有理由，
      逾此部分，為無理由。
（五）勞動能力減少之損害：
  １、按不法侵害他人身體、健康者，對於被害人因此喪失或減
      少勞動能力，應負損害賠償責任民法第193條第1項定有明
      文。惟身體或健康受侵害，而喪失或減少勞動能力者，其
      減少及殘存勞動能力之價值，不能以現有之收入為準，蓋
      現有收入每因特殊因素之存在而與實際所餘勞動能力不能
      相符，現有收入高者，一旦喪失其職位，未必能自他處獲
      得同一待遇，故所謂減少及殘存勞動能力之價值，應以其
      能力在通常情形下可能取得之收入為標準。換言之，被害
      人因身體健康被侵害而喪失或減少勞動能力所受之損害，
      其金額應就被害人受侵害前之身體健康狀態、教育程度、
      專門技能、社會經驗等方面酌定之，不能以一時一地之工
      作收入為準。例如商人之經營能力固為勞動能力之一種，
      但營業收入乃出於財產之運用，資本及機會等皆其要素，
      不能全部視為勞動能力之所得（最高法院61年度臺上字第
      1987號判例、63年度臺上字第1394號判例參照）。次按勞
      動能力損害與勞動年齡具有密切關係，有法定退休年齡者
      ，得以之為判斷基準；無法定退休年齡者，則應依其職業
      酌定其勞動年齡。另按依民法第193條第1項命加害人1次
      支付賠償總額，以填補被害人所受喪失或減少勞動能力之
      損害，應先認定被害人因喪失或減少勞動能力而不能陸續
      取得之金額，按其日後本可陸續取得之時期，各照霍夫曼
      式計算法，扣除依法定利率計算之中間利息，再以各時期
      之總數為加害人1次所應支付之賠償總額，始為允當（最
      高法院22年度上字第353號判例參照）。
  ２、原告主張其係44年5月18日出生，車禍時年約54歲5月，依
      原告年齡及身體狀況評估，距勞動基準法強制退休之年齡
      65歲尚有11年等情，經核原告請求自其54歲5月時起算至
      其年滿65歲勞基法所規定之強制退休年齡（勞動基準法第
      54條第1項第1款參照）止，尚有10年7月（即127個月）之
      工作期間，應可採信。另原告就薪資部分，雖無法提出證
      明，但原告主張依每月基本工資17,280元計算，經核亦屬
      合理，亦可採信。而就勞動能力減損比例部分，兩造合意
      送請國軍臺中總醫院神經外科鑑定，經該院於10年7月4日
      醫中企管字第1000002894號函附之鑑定報告覆稱：勞動能
      力減少，約百分之50。故本院認原告勞動能力減損之比例
      ，為50%。是以，經依霍夫曼式計算法，扣除依法定利率
      計算之中間利息後，原告得請求被告一次賠償勞動能力減
      少之損害之金額為882,202元（計算式為：年別5%複式霍
      夫曼計算法（第一年不扣除中間利息），其計算式為：
      [17280*102.00000000（此為應受扶養127月之霍夫曼係數
      ）]*50%=882,202元，小數點以下四捨五入。故原告請求
      依霍夫曼式扣除依法定利率計算中間利息1次賠償之減少
      勞動能力之損害882,202元，應予准許。其餘部分，則無
      理由。
（六）精神慰籍金部分：按不法侵害他人之身體、健康、名譽、
      自由、信用、隱私、貞操，或不法侵害其他人格法益而情
      節重大者，被害人雖非財產上之損害，亦得請求賠償相當
      之金額。其名譽被侵害者，並得請求回復名譽之適當處分
      ，民法第195條第1項定有明文。經查，被告行為造成原告
      受有頭部外傷併顱內出血、左側鎖骨骨折、左側動眼神經
      損傷併眼瞼下垂等傷害，既如前述，而本院審酌醫院之鑑
      定報告認為：「原告意識清楚，說話反應遲鈍，知道自己
      姓名及住址，可是對人、事、時、地、物認知功能顯有障
      礙。記憶力退減，包括立即、近期及長期記憶力有明顯退
      化現象，計算能力障礙（100一7）無法回答，l+l=2，l+2
      =？不知道，必須以手指提醒。四肢功能方面：可自己行
      走，可是上下樓梯需人扶助，否則極易跌倒…對人、事、
      時、地、物認知功能障礙，日常生活部份需人照顧，如煮
      飯、洗澡，無法自己獨立生活。無自己謀生能力，計算能
      力退化。四肢肌力正常，可自己行走，不用助行器，然行
      動緩慢。無法長距離不間斷行走，上下樓梯需人扶助等情
      ，再衡之事發當時兩造之相對位置，及原告小學畢業，之
      前從事自己經營大腸麵線小吃攤，98年所得為3,354元，
      名下有二筆不動產，家裡成員有配偶及子女三名。被告大
      學畢業，目前職業建築師，月薪三、四萬元，98年課稅資
      料為42,658元，名下無不動產，本院綜合斟酌上揭實際情
      況，及兩造之身分、地位，原告請求1,000,000元，自嫌
      過高，應予核減為100,000元，方屬公允。
（七）綜上所述，原告所得請求之金額為1,316,509元（計算式
      為71,052+4,483+178,772+80,000+882,202+100,000=
      1,316,509元）
四、就兩造過失比例部分：
（一）按損害之發生或擴大，被害人與有過失，法院得減輕賠償
      金額，或免除之，民法第217條第1項定有明文；又民法第
      192條第1項規定不法侵害他人致死者，對於支出殯葬費之
      人，亦應負損害賠償責任，係間接被害人得請求賠償之特
      例。此項請求權，自理論言，雖係固有之權利，然其權利
      係基於侵權行為之規定而發生，自不能不負擔直接被害人
      之過失，倘直接被害人於損害之發生或擴大與有過失時，
      依公平之原則，亦應有民法第217條過失相抵規定之適用
      。此項規定之目的，在謀求加害人與被害人間之公平，故
      在裁判上法院得以職權減輕或免除之。最高法院73年臺再
      字第182號、85年臺上字第1756號判例要旨參照。次按上
      開規定之適用，並不以財產上之損害為限，即非財產上之
      損害，如其發生或擴大，被害人與有過失，當亦有此項規
      定之適用。侵權行為損害賠償事件，被害人請求給付慰撫
      金時，自應適用過失相抵之規定，計算其數額（司法院79
      年11月2日79廳民一字第938號函參照）。基此，原告請求
      上揭費用，自亦有民法第217條第1項過失相抵之適用。
（二）經查，兩車碰撞點係位外側快車道乙節，有卷內道路交通
      事故現場圖可證，且由兩車擦損情形研判，被告係右側遭
      撞，有卷附照片可參，另被告駕車行經方向是由慢車道偏
      左駛入外車道，亦有道路交通事故現場圖可參，故原告車
      輛應係轉彎車輛，應可認定，而原告為轉彎車，未讓直行
      車先行，自有過失，此外，本件刑事部分，經送臺灣省臺
      中市區車輛行車事故鑑定委員會，該會之鑑定意見書（案
      號：臺中市區990599案，發文日期：99年12月15日，發文
      字號：中市行字第0995403984號），與臺灣省車輛行車事
      故覆議鑑定委員會之意見，均相同而認為：（一）原告自
      稱沿車道行駛，然兩車發生衝突點係在外側快車道上，基
      此研議，肇事前原告車輛有偏左（變換車道）駛入外車道
      情形。（二）被告於99年3月4日檢訊稱該處稍微轉彎，一
      轉過有看到原告車時距離幾百公尺左右，顯然肇事前兩車
      行駛車速差距不小，係被告車超越原告車時發生擦撞，且
      依被告車右側車身擦損情形認為兩車擦撞角度不大，研判
      原告車係在被告車前方偏左駛入外車道以後才遭被告車擦
      撞，且撞後原告車停於遠處前方等情，研議認為被告車未
      注意車前狀況適採安全措施亦有疏失。（三）綜上研議，
      原告駕駛重機車由慢車道偏左駛入外車道時未讓直行車先
      行，為肇事主因；被告駕駛自小客車疏未注意車前狀況適
      採安全措施，為肇事次因（酒精濃度過量駕車亦違反規定
      ），有上揭鑑定報告在卷可參，亦同本院認定。故原告未
      注意轉彎車應讓直行車先行，致發生本件事故，原告本身
      亦有過失，併合而為危害發生之原因，而就本件損害之發
      生與有過失，亦堪認定。本院斟酌本件事故發生經過，兩
      造各應負責之注意義務情節、過失程度等情，認應由原告
      與被告負責之過失比例分別為七比三。是則，原告因被告
      過失而得請求之損害賠償金額，亦應按上述過失之比例減
      輕之。
（三）故爰減輕被告之賠償責任10分之3，故依上開過失相抵之
      規定，原告得請求賠償之金額應依此比例減輕為394,953
      元（計算式：1,316,509×0.3＝394,953元，元以下四捨
      五入），而被告於本院繫屬中，已交付原告共計135,000
      元，此部分亦應自上揭損害賠償額中扣除，故原告得請求
      之金額為259,953元（計算式為394,953-135,000=259,953
      元），又給付有確定期限者，債務人自期限屆滿時起，負
      遲延責任。給付無確定期限者，債務人於債權人得請求給
      付時，經其催告而未為給付，自受催告時起，負遲延責任
      。其經債權人起訴而送達訴狀，或依督促程序送達支付命
      令，或為其他相類之行為者，與催告有同一之效力。民法
      第229條第1項、第2項定有明文。又遲延之債務，以支付
      金錢為標的者，債權人得請求依法定利率計算之遲延利息
      。但約定利率較高者，仍從其約定利率。應付利息之債務
      ，其利率未經約定，亦無法律可據者，週年利率為百分之
      五，民法第233條第1項、第203條亦有明文。本件原告對
      被告之侵權行為債權，核屬無確定期限之給付，既經原告
      起訴而送達訴狀，被告未給付，當應負遲延責任。是原告
      請求均自起訴狀繕本送達被告翌日即99年7月20日起至清
      償日止，按週年利率百分之5計算之遲延利息；原告在此
      範圍內之請求為有理由，應予准許，逾此範圍之請求為無
      理由，應予駁回。
五、原告陳明願供擔保聲請宣告假執行，關於其勝訴部分，核無
    不合，爰酌定相當之擔保金額，予以准許；至其敗訴部分，
    假執行之聲請失所附麗，應予駁回。被告未為供擔保免為假
    執行之聲請，故此部分無庸諭知。
六、本件判決之基礎已臻明確，兩造其餘之攻擊防禦方法及舉證
    ，經審酌後認對判決無不生影響，爰不予一一論列，併此敘
    明。
七、本件原告提起刑事附帶民事訴訟，而由本院刑事庭依刑事訴
    訟法第504條第1項規定，裁定移送前來，依同條第2項規定
    免繳納裁判費，其於本院審理期間，雖僅有鑑定費用，而鑑
    定費用為訴訟費用一種，仍有訴訟費用負擔問題，附予敘明
    。
八、訴訟費用負擔及假執行之依據：民事訴訟法第79條、第390
    第2項。
中    華    民    國   100    年    8     月    30    日
                  民事第二庭  法  官  林慶郎
以上正本係照原本作成
如不服本判決，應於判決送達後二十日內，向本院提出上訴狀。
中    華    民    國   100    年    8     月    30    日
                              書記官  王淑燕